【裁判字號】    90,訴,836
【裁判日期】    901203
【裁判案由】    毒品危害防制條例
【裁判全文】
臺灣臺南地方法院刑事判決                            九十年度訴字第八三六號
    公  訴  人  臺灣台南地方法院檢察署檢察官
    被      告  甲○○
    選任辯護人  陳惠菊
右列被告因違反毒品危害防制條例案件，經檢察官提起公訴（九十年度偵字第一二一
四號），本院判決如左：
    主  文
甲○○共同持有第一級毒品，累犯，處有期徒刑玖月；又共同持有第二級毒品，累犯
，處有期徒刑壹年；應執行有期徒刑壹年捌月。
扣案之第一級毒品海洛因淨重零點柒貳公克、第二級毒品安非他命含袋重拾陸點柒公
克、大麻捌支（毛重伍點參公克），以及含毒品殘渣之空袋玖拾陸個均沒收併消燬之
；吸食器貳組、吸管貳支均沒收之。
    事  實
一、甲○○前曾因違反麻醉藥品管理條例案件，經本院判處有期徒刑六月確定，甫於
    民國（下同）八十六年七月一日執行完畢，詎仍不思悔改，復因沾染施用第二級
    毒品安非他命之惡習，乃於八十九年十一月間，與亦有毒癮之乙○○一同承租台
    南縣永康市○○路四七三號五樓之五，以便共同持有第一級毒品海洛因，第二級
    毒品安非他命及大麻供施用，嗣於九十年一月十一日二十三時五十分許，經警持
    搜索所票至前開住處當場查獲，並扣得海洛因淨重零點七二公克、安非他命十四
    包（含袋重十六點七公克）、大麻八支（公訴意旨誤為九支，毛重五點三公克）
    、分裝塑膠袋一百九十個、含毒品殘渣袋九十六個、吸食器二組、吸管二支，而
    查悉上情。
二、案經台南市警察局第五分局報告台灣台南地方法院檢察署檢察官偵查起訴。
    理  由
一、訊據被告甲○○固坦承其所有二包安非他命確實置於前開住處等情不諱，然矢口
    否認有何持有第一級毒品、持有大麻之犯行，辯稱：搜索地點中伊僅擁有二包安
    非他命及殘渣袋一個，以及吸食器一組，其他部分，伊並不清楚是何人所有云云
    。然查：按毒品危害防制條例第十一條所謂「持有」，不僅包含民法上所謂「所
    有權」之觀念，尚包含行為人對毒品具有事實上支配管領力之持有狀態。經查該
    屋承租人確係為甲○○及乙○○，且已承租二月有餘，業據二人自承在卷（參見
    本院九十年九月十日訊問筆錄、同年十一月十九日訊問筆錄），且承租期間並未
    曾遭小偷，是衡諸常情，毒品因係違禁物，且其價格每包均逾千元以上，有毒癮
    之人視之有如至寶，既然將之藏放家中又焉會隨便棄置？甚或不知其數量之理？
    足見被告所辯其僅有二包安非他命云云，純係被告誤解毒品危害防制條例中所謂
    「持有」之概念，誤以為是「所有」所致。況扣案之前開毒品，均係搜索當日自
    前開租處所得，有搜索扣押證明筆錄附卷足憑，是被告辯稱扣案毒品不知是從何
    處搜出云云，實與常情有違，而不足採信。此外，復有毒品初步檢驗單、扣押清
    單一紙、法務部調查局鑑定通知書一紙附卷可資佐證，是本件事證明確，被告前
    揭犯行均堪以認定，應予依法論科。
二、核被告甲○○所為係犯毒品危害防制條例第十一條第一項、第二項持有第一級毒
    品海洛因及第二級毒品安非他命、大麻之罪。查被告並未販賣毒品予丙○○，業
    據證人丙○○於本院審理時證述：伊從來沒有向被告買過毒品等語（參見本院九
    十年十一月十九日審理筆錄）明確在卷，是被告既未販賣毒品，則其持有毒品僅
    係為供自己施用，公訴意旨漏未斟酌此點，而認被告係違犯同法第五條第一項、
    第二項意圖販賣而持有第二級毒品罪，尚有未洽，惟其基本事實同一，本院自應
予以審理，並變更起訴法條。被告與另案被告乙○○就前揭犯行，有犯意聯絡及
    行為分擔，均為共同正犯。查被告前曾違反麻醉藥品管理條例案件，經本院判處
    有期徒刑六月，於八十六年七月一日經易科罰金視為執行完畢，有卷附台灣高等
    法院被告全國前案記錄表可按，其受有期徒刑執行完畢，五年以內再犯有期徒刑
    以上之罪，為累犯，依法加重其刑。爰審酌被告犯罪動機、手段、所生危害及犯
    後態度等一切情狀，各量處如主文所示之刑，並定應執行刑，以示懲儆。至扣案
    之第一級毒品海洛因淨重零點七二公克、第二級毒品安非他命含袋重十六點七公
    克、大麻八支（毛重五點三公克），以及含毒品殘渣之空袋九十六個，均係違禁
    物，爰依法宣告沒收併銷毀之；至吸食器二組、吸管二支係供被告預備施用毒品
    所用之物，且係為被告及乙○○所有，爰依刑法第三十八條第一項第二款宣告沒
    收，至分裝塑膠袋一百九十個，既非供犯罪所用，自不予宣告沒收。
據上論斷，應依刑事訴訟法第二百九十九條第一項前段、第三百條，毒品危害防制條
例第十一條第一項、第二項、第十八條第一項前段，刑法第十一條前段、第二十八條
、第四十七條、第三十八條第一項第二款，判決如主文。
本案經檢察官蔡英俊到庭執行職務
中      華      民      國      九十      年      十二    月    三      日
                                  臺灣臺南地方法院刑事第三庭
                                          法  官
右正本證明與原本無異。
如不服本判決，應於判決送達後十日內，向本院提出上訴狀。
                                          書記官
中      華      民      國      九十      年      十二      月    三    日
附錄法條：
毒品危害防制條例第十一條
持有第一級毒品者，處三年以下有期徒刑、拘役或新台幣五萬元以下罰金。
持有第二級毒品者，處二年以下有期徒刑、拘役或新台幣三萬元以下罰金。
持有專供製造或施用毒品之器具者，處一年以下有期徒刑、拘役或新台幣
一萬元以下罰金。


司法院資訊處製作；財團法人民間司法改革基金會備份。
